臺灣高等法院民事判決　　　　　　　　96年度家上易字第32號
　　上　訴　人　乙○○
　　　　　　　　　　　　　　3.
　　上　訴　人　甲○○(又名彭.
　　　　　　　　　　　　　　組.
　　共　　　同
　　訴訟代理人　戊○○
　　　　　　　　　　　　　　樓.
　　被上訴人　　丁○○
　　　　　　　　丙○○
上列當事人間請求給付遺產事件，上訴人對於中華民國96年5月
24日臺灣臺北地方法院93年度家訴字第218號第一審判決提起上
訴，經本院於96年10月23日言詞辯論終結，茲判決如下：
    主  文
上訴駁回。
第二審訴訟費用由上訴人負擔。
    事  實
甲、上訴人方面：
一、聲明：
  (一)原判決廢棄。
  (二)被上訴人應連帶給付上訴人新台幣（下同）80萬元及自民國
    88年6月29日起至清償日止，依週年利率百分之五計算之利
    息。
二、陳述：除與原判決記載相同者，茲予引用外，補稱略以：
  (一)本件因被上訴人於89年7月24日親函上訴人稱，只要上訴人
    出具同意拋對被繼承人彭家榮遺產之繼承公證書，即願匯款
    上訴人各40萬元（下稱系爭函件），而系爭函件於上訴人收
    受後，契約即已成立，被上訴人即有履行之義務。因此上訴
    人係依民法第95條及153條之規定提起本件訴訟，而非確認
    上訴人與彭家榮之血緣繼承關係。
  (二)原審僅據法務部調查局95年8月8日調科肆字第09500303050
    號鑑定書（下稱系爭鑑定書）為上訴人敗訴之判決，惟系爭
    鑑定書乃被上訴人丙○○三姊即任職於法務部保護司第三科
    科長彭洪麗積極運作之結果，且系爭鑑定書僅以被上訴人丙
    ○○一人之檢體作比對，非與彭家榮之血液比對，更非與彭
    家榮在台之五名子女作相互比對，況被上訴人丙○○之檢體
    是否真實，尚不得而知，則系爭鑑定書之真實性自為可疑。
    原審據系爭鑑定書為判決之基礎，而棄上訴人所提出之彭家
    榮親自以父子關係申請上訴人乙○○來台探親侍父之申請書
    、彭洪麗代填之保證書來台入住彭家流動人口申報聯單、在
    台與彭家榮及被上訴人丁○○之合照、彭家榮稱上訴人為康
    兒、泰兒之親筆信函百封等直接證據於不論，並於不利上訴
    人之判決，自有未合。
  (三)原判決認定上訴人聲請繼承已遭駁回一事，係遭被上訴人丁
    ○○偽證謊言所騙，且上開聲請繼承事件乃屬非訟事件，不
    得拘束本件訴訟。丁○○於原審審理時，稱「上訴人（指上
    訴人）與我先生沒見過面」云云，亦屬虛構，倘上訴人和彭
    家榮未見過面，則何以有上訴人於三軍總醫院照顧彭家榮住
    院及與丁○○之合照。
  (四)上訴人之母舒桂貞自23年3月與彭家榮結婚後並未離婚，因
    此於婚姻關係存續中所生之上訴人依法自得推定為彭家榮之
    婚生子女，上訴人在未經婚生否認之判決確定前，自有繼承
    彭家榮遺產之權利。
三、證據：除援用原審所提出者外，補提丁○○之親筆信函、入
    境保證書、照片兩幀、遺產申報書與上訴人之血液檢體為證
    ，並聲請重新為血緣鑑定。
乙、被上訴人方面：
一、聲明：上訴駁回。
二、陳述：除與原判決記載相同者，茲予引用外，補稱略以：
  (一)上訴人於原審審理時，經法官闡明後表示係依民法第1146條
    之規定為請求，詎於第二審審理時始追加依民法第95條及第
    153條之規定為請求，被上訴人不同意上訴人之上開追加。
    況上訴人除本件外，另提起確認繼承權之訴，經本院以96年
    度家上字第3號判決上訴人敗訴後，上訴人仍上訴至最高法
    院；復於94年4月向臺灣臺北地方法院檢察署檢察官提起刑
    事侵占告訴，經檢察官為不起訴處分後，上訴人仍聲請臺灣
    臺北地方法院交付審判。足認上訴人顯屬藉由刑事與民事案
    件之不實指控，要脅被上訴人將繼承自彭家榮之遺產分予上
    訴人。
  (二)依系爭鑑定書鑑定之結果，上訴人與被上訴人丙○○不可能
    是同父異母之兄弟，上訴人與彭家榮間並無任何血緣關係。
三、證據：援用原審所提出之立證方法。
    理  由
一、上訴人主張：上訴人乙○○、甲○○分別為被繼承人彭家榮
    在大陸地區與其原籍元配舒桂貞所生之長子、次子，彭家榮
    於88年6月29日死亡，依民法第1138條之規定，上訴人為其
    第一順位繼承人，自有繼承其遺產之權。嗣彭家榮於38年來
    台後，又與被上訴人丁○○結婚，另育有五名子女，依序為
    彭洪媛（長女）、彭洪英（次女）、彭洪麗（三女）、被上
    訴人丙○○（長子）及彭洪姣（四女）。彭家榮身後留下包
    括台北市○○路○段14號1樓、4樓之房地、台北市○○路○
    段203巷2弄8號3樓房地、台北市○○路○段288巷12號房地
    、行庫存款及上市公司股票等多筆遺產，總額約合2,000萬
    元以上，而被上訴人丁○○曾於89年7月24日致函上訴人，
    要求上訴人同意由被上訴人丁○○給付上訴人各40萬元後，
    拋棄繼承權（系爭函件），系爭函件經上訴人收受後，契約
    即已成立，詎被上訴人事後竟不給付等情，依民法95條及第
    153條之規定，請求被上訴人連帶給付上訴人80萬元及自88
    年6月29日起至清償日止依週年利率百分之五計算利息之判
    決。（上訴人聲請發支付命令，係以被上訴人未履行上開約
    定為原因事實，嗣於原審主張其請求之基礎，除依民法第94
    條規定，被上訴人應履行契約外，尚有民法第1146條、第18
    5條之規定，經原審判決駁回後，於上訴狀表明本件係履約
    給付事件，與確認血緣繼承關係不同，經本院闡明後，確定
    係依系爭函件而為請求。）被上訴人則以：上訴人曾於90年
    11月間聲明繼承，經法院駁回聲請確定在案，上訴人與被上
    訴人丙○○間，經法務部調查局鑑定結果，認為不可能為同
    父異母之兄弟。被上訴人丁○○為息事寧人，固曾發系爭函
    件予上訴人，表示若上訴人拋棄繼承，願給付上訴人各40萬
    元，但為上訴人所拒，上訴人自不得再為請求等語，資為抗
    辯。
二、查被上訴人洪謝雀曾於89年7月24日發系爭函件予上訴人，
    表示若上訴人拋棄繼承者，其願給付上訴人各40萬元，經上
    訴人收受該函後，於同年9月7日函覆拒絕被上訴人之要約等
    情，為兩造所不爭，且有雙方信函影本在卷可稽（被上訴人
    洪謝雀2000年7月24日函附於原審93年度促字第28665號支付
    命令聲請事件卷內原證八之一、上訴人2000年9月7日函，則
    附於原審卷一第32至35頁）。按當事人互相表示意思一致者
    ，無論其為明示或默示，契約即為成立，固為民法第153條
    第1項所明定，然契約之要約人，因要約而受拘束，要約經
    拒絕者，失其拘束力，同法第154條第1項本文、第155條亦
    有明文。被上訴人依系爭函件所為要約，既經上訴人拒絕，
    依上開規定，被上訴人之要約已失其拘束力，上訴人主張於
    被上訴人收受系爭函件時，契約即已成立云云，並無依據，
    則上訴人依系爭函件請求被上訴人給付，自屬無據，不應准
    許。原審為上訴人敗訴判決，並無不合。上訴意旨指摘原判
    決不當，聲明廢棄改判，為無理由，應予駁回。本件上訴人
    係基於與被上訴人間之契約關係而為請求，故兩造就上訴人
    是否為彭家榮繼承人之證據及主張，均於本件結論無涉，不
    一一論述，併予敘明。
三、據上論結，本件上訴為無理由。依民事訴訟法第449條第1項
    、第78條，判決如主文。
中　　華　　民　　國　　96　　年　　11　　月　　 6  　日
                    民事第九庭
                        審判長法  官    黃熙嫣
                              法  官    陳玉完
                              法  官    呂太郎
正本係照原本作成。
不得上訴。
中　　華　　民　　國　　96　　年　　11　　月　　8 　　日
　　　　　　　　　　　　　  　書記官    黃千鶴
